【裁判字號】    97,上訴,604
【裁判日期】    970408
【裁判案由】    毒品危害防制條例
【裁判全文】
臺灣高等法院刑事判決                 97年度上訴字第604號
上  訴  人
即  被  告  甲○○
上列上訴人即被告因違反毒品危害防制條例案件，不服臺灣基隆
地方法院九十六年度訴字第一０一四號，中華民國九十六年十一
月二日第一審判決（起訴案號：臺灣基隆地方法院檢察署九十六
年度毒偵字第一九七０號），提起上訴，本院判決如下：
    主  文
上訴駁回。
    事  實
一、甲○○前於民國九十二年間因施用第一級毒品案件，經送觀
    察、勒戒後，認無繼續施用毒品之傾向，而於九十二年十一
    月十四日釋放，並由臺灣基隆地方法院檢察署檢察官以九十
    二年度毒偵字第七二八號為不起訴處分確定。復於九十四年
    間因施用第一級毒品案件，由同署檢察官以九十四年度毒偵
    字第三０一九號提起公訴，經臺灣基隆地方法院於九十五年
    一月十一日以九十四年度訴字第一０六四號判決判處有期徒
    刑六月，如易科罰金以銀元三百元折算一日確定，並於同年
    三月六日易科罰金執行完畢（於本案構成累犯）。再於九十
    六年一月三十一日因施用第一級毒品案件，由同署檢察官以
    九十六年度毒偵字第四四七號提起公訴，經臺灣基隆地方法
    院以九十六年度訴字第二四三號判決判處有期徒刑七月，嗣
    經減為有期徒刑三月又十五日，如易科罰金以新臺幣一千元
    折算一日，猶不知悔改。
二、甲○○明知海洛因係毒品危害防制條例第二條第二項第一款
    所定之第一級毒品，不得施用，竟仍基於施用第一級毒品海
    洛因之犯意，於九十六年六月一日下午三時許，在基隆市○
    ○區○○路一九九號四樓Ｃ室王紹安租屋處所內，將毒品海
    洛因以開水稀釋後利用針筒注射之方式，非法施用毒品海洛
    因一次。嗣經警於九十六年六月一日下午三時三十分許，接
    獲民眾檢舉上址有人吸毒，乃派員前往查看，發現該處對面
    路旁停放甲○○所有Ｆ４－０５０１號小自客車一輛，經警
    上前盤查，適其友人吳孝平在場，經吳孝平同意並帶同警方
    前往上開處所查緝，而在該處查獲甲○○，並當場扣得其所
    有置於客廳桌上之毒品海洛因一包（扣案淨重０．三九公克
    ，經取樣０．０六公克檢驗用罄，餘０．三三公克），甲○
    ○所有供裝盛毒品海洛因之包裝袋一只（重０．三一公克）
    ，及供施用毒品犯罪用之注射針筒一支等物，經警採集甲○
    ○之尿液送驗結果，其尿液中呈海洛因代謝物嗎啡陽性反應
    ，始查悉上情。
三、案經基隆市警察局第四分局報請臺灣基隆地方法院檢察署檢
    察官偵查起訴。。
    理  由
壹、程序方面：
一、按被告之自白非出於強暴、脅迫、利誘、詐欺、疲勞訊問、
    違法羈押或其他不正之方法，且與事實相符者，得為證據，
    刑事訴訟法第一百五十六條第一項定有明文。本案被告甲○
    ○於原審及本院審理中，均不爭執其自白具有任意性，且衡
    諸本案扣得之物品及驗尿報告，顯見其自白與事實相符，故
    依上開規定，被告之自白有證據能力。
二、又搜索，經受搜索人出於自願性同意者，得不使用搜索票，
    但執行人員應出示證件，並將其同意之意旨記載於筆錄；刑
    事訴訟法第一百三十一條之一規定甚明。本案警員執行搜索
    時，雖未向法院聲請搜索票，惟其執行係得被告甲○○之同
    意後為之，並經執行員警記載事由於筆錄（見九十六年度毒
    偵字第一二九三號卷第三十二頁），是本案係得被告之同意
    後搜索，依上開規定，本案搜索扣押所得之毒品及施用工具
    ，並非違法取得之證物，有證據能力。
三、又「被告以外之人於審判外之言詞或書面陳述，除法律有規
    定者外，不得作為證據」，刑事訴訟法第一百五十九條第一
    項固定有明文，然「鑑定之經過及其結果，應命鑑定人以言
    詞或『書面』報告」，同法第二百零六條第一項亦規定甚明
    ，是鑑定人以書面為鑑定報告提出於法院，依刑事訴訟法第
    一百五十九條第一項立法理由及同法第二百零六條第一項規
    定，即具有證據能力。又法院或檢察官得囑託醫院、學校或
    其他相當之機關、團體為鑑定，或審查他人之鑑定，並準用
    第二百零三條至第二百零六條之一之規定，刑事訴訟法第二
    百零八條第一項亦定有明文。依此，檢察官對於偵查中之案
    件，認須實施鑑定者，固應就具體個案，選任鑑定人或囑託
    鑑定機關（團體）為之；但對於司法警察機關調查中之案件
    ，或有量大或急迫之情形，為因應實務之現實需求，如檢察
    官針對該類案件之性質（例如：查扣之毒品必須檢驗其成份
    、對於施用毒品之犯罪嫌疑人必須檢驗其體內有無毒品代謝
    反應、對於查扣之槍砲彈藥必須檢驗有無殺傷力、對於違反
    野生動物保育法案件必須鑑定是否屬於保育類動物案件等）
    ，認為當然有鑑定之必要者，經參考法務部九十二年五月二
    十日法檢字第０九二０八０二０三號函送之法務部「因應刑
    事訴訟法修正工作小組」研討之刑事訴訟法修正相關議題第
    二十一則之共識結論，以及本院於九十二年八月一日舉行之
    刑事訴訟法新制法律問題研討會第三則法律問題研討結果之
    多數說（載於司法院九十二年八月印行「刑事訴訟法新制法
    律問題彙編」第十五頁至第十八頁），基於檢察一體原則，
    得由該管檢察長對於轄區內之案件，以事前概括選任鑑定人
    或囑託鑑定機關（團體）之方式，俾便轄區內之司法警察官
    、司法警察對於調查中之此類案件，得即時送請事前已選任
    之鑑定人或囑託之鑑定機關（團體）實施鑑定，該鑑定人或
    鑑定機關（團體）亦應視同受承辦檢察官所選任或囑託而執
    行鑑定業務，其等出具之書面鑑定報告應屬刑事訴訟法第二
    百零六條所定之傳聞例外，當具有證據能力（法務部九十二
    年九月一日法檢字第０九二００三五０八三號函可供參照）
    。從而，本案扣案之毒品、尿液經由查獲之警察單位依先前
    轄區檢察署檢察長事前概括選任鑑定機關，即法務部調查局
    （毒品）、臺灣尖端先進生技醫藥股份有限公司（尿液）鑑
    定，則該二鑑定機關所出具之毒品鑑定通知書、尿液鑑定報
    告書，即具有證據能力而得為本案之證據。
貳、實體方面：
一、訊據上訴人即被告甲○○於原審及本院審理中，對其於上揭
    時、地，施用第一級毒品海洛因之犯行，均坦承不諱。又被
    告為警查獲後經採尿送驗，其結果呈海洛因代謝物嗎啡陽性
    反應，有臺灣尖端先進生技醫藥股份有限公司於九十六年六
    月十一日出具之「濫用藥物尿液檢驗報告」及尿液代號對照
    表各一件在卷可稽（見毒偵字第一二九三號卷第十五頁、第
    四十七頁）。而扣案之白色粉末，經送法務部調查局鑑驗結
    果，確含第一級毒品海洛因成分，驗餘淨重０．三三公克，
    亦有該局於九十六年六月二十三日出具之鑑定書一件附卷可
    按（見毒偵字第一二九三號卷第六十六頁）。此外復有被告
    所有供裝盛毒品海洛因之塑膠袋一個（重０．三一公克）、
    供施用海洛因犯罪用之注射針筒一支扣案可供佐證。另被告
    前於九十二年間因施用第一級毒品案件，經送觀察、勒戒後
    ，認無繼續施用毒品之傾向，由檢察官為不起訴處分確定，
    復於九十五年、九十六年間因施用第一級毒品案件，由臺灣
    基隆地方法院判處有期徒刑六月、七月減為三月又十五日，
    有不起訴處分書、前案紀錄表在卷可憑，是其係觀察、勒戒
    執行完畢釋放後五年內再犯，應由檢察官逕行起訴。綜上，
    足認被告自白與事實相符，罪證明確，其犯行洵堪認定。
二、查海洛因係毒品危害防制條例第二條第二項第一款所列之第
    一級毒品，被告非法施用之，核其所為係犯毒品危害防制條
    例第十條第一項之施用第一級毒品罪。被告於施用毒品海洛
    因前、後持有毒品海洛因之低度行為，應為施用之高度行為
    所吸收，不另論罪。被告有事實欄所載之前案紀錄，於九十
    五年三月六日易科罰金執行完畢，有臺灣高等法院被告前案
    紀錄表一件在卷可按，其於有期徒刑執行完畢後五年以內故
    意再犯本案之罪，係累犯，應依刑法第四十七條第一項規定
    加重其刑。
三、原審調查後，認被告施用毒品海洛因之犯行明確，依毒品危
    害防制條例第十條第一項、第十八條第一項前段，刑法第十
    一條前段、第四十七條第一項、第三十八條第一項第二款之
    規定，審酌被告年值青壯，不思尋求正當之身心發展，前曾
    有多次毒品前科，不知警惕，竟又施用足以導致精神障礙、
    性格異常，甚至造成生命危險之毒品，戕害一己之身心健康
    ，對社會治安可能之危害程度非微，但其於犯罪後尚能坦承
    犯行等一切情狀，量處有期徒刑十月；另說明扣案之第一級
    毒品海洛因一包（驗餘淨重０．三三公克），屬查獲之毒品
    ，不問屬於犯人與否，應依毒品危害防制條例第十八條第一
    項前段規定併予宣告沒收銷燬。而扣案之塑膠袋一個、注射
    針筒一支，係被告所有供施用毒品海洛因所用之物，依刑法
    第三十八條第一項第二款規定宣告沒收，認事用法並無違誤
    ，量刑亦屬妥適。被告以家庭經濟賴其支持，現已悔改戒毒
    等事由，認原審量刑過重，上訴指摘原判決不當，惟量刑係
    法院職權之行使，原判決依刑法第五十七條為本案科刑之依
    據，核無違誤，況被告已有觀察勒戒及多次因毒品受科刑之
    紀錄，殷鑑不遠，仍再為本件犯行，難認其已有悔悟之心，
    且其前次施用毒品案件量刑已達有期徒刑七月，仍無法使其
    真心悔改，本次係累犯，加重其刑至有期徒刑十月，自屬妥
    適，被告泛指原審量刑不當云云，對於原審職權之行使漫詞
    指摘，並無理由，應駁回之。
據上論斷，應依刑事訴訟法第三百六十八條判決如主文。
本案經檢察官林炳雄到庭執行職務。
中    華    民    國    97    年    4     月    8     日
                  刑事第四庭  審判長法  官  沈宜生
                                    法  官  陳國文
                                    法  官  鄭水銓
以上正本證明與原本無異。
如不服本判決，應於收受送達後十日內向本院提出上訴書狀，其
未敘述上訴之理由者，並得於提起上訴後十日內向本院補提理由
書狀（均須按他造當事人之人數附繕本）。
                                    書記官  劉貞達
中    華    民    國    97    年    4     月    8     日
附錄本案論罪科刑法條全文－－
毒品危害防制條例第十條：
施用第一級毒品者，處六月以上五年以下有期徒刑。
施用第二級毒品者，處三年以下有期徒刑。


司法院資訊處製作；財團法人民間司法改革基金會備份。
